【裁判字號】    91,上易,3038
【裁判日期】    920425
【裁判案由】    竊盜
【裁判全文】
臺灣高等法院刑事判決                          九十一年度上易字第三０三八號
    上  訴  人
    即  被  告  乙○○
    輔  佐  人  丙○○
   （即被告之父）
右上訴人因竊盜案件，不服臺灣臺北地方法院九十一年度易字第一一四五號，中華民
國九十一年九月三十日第一審判決（起訴案號：臺灣臺北地方法院檢察署九十一年度
偵字第一三０九０號），提起上訴，本院判決如左：
    主  文
上訴駁回。
乙○○緩刑參年。
    事  實
一、乙○○前於七十年間因妨害家庭經本院判處有期徒刑七月確定，於七十一年十月
    二十九日執行完畢。另於七十八年因竊盜經本院判處有期徒刑二月，緩刑五年（
    緩刑期滿未撤銷緩刑，刑之宣告已失其效力），乙○○前於七十一年間因感情受
    創，精神受重大刺激，數度服毒自殺，腦部神經受損，經休養後從事保全警衛工
    作，嗣因景氣影響遭裁員，求職心切，擬竊取他人舊鞋販賣與跳蚤市場，竟意圖
    為自己不法所有之概括犯意，連續於：
（一）九十一年三月三十一日上午五時二十分許之夜間，見台北市信義區○○○路四
      三一號大樓之樓下大門未關好之際，遂利用機會侵入上開大樓之樓梯間內，先
      後連續三次：竊取該處十二樓之三號甲○○所有之皮鞋一雙（新鞋價值約新
      台幣【下同】三千元）。竊取十一樓之二號己○○所有之運動鞋一雙（新鞋
      價值二千六百元）。竊取十一樓之三號周克高之皮鞋一雙（新鞋價值一千八
      百元），得手後將上開舊鞋置於其所有隨身攜帶之麻布袋內，欲離開時，被該
      大樓管理員林聲健發現報警處理，並當場扣得鞋子三雙及麻布袋一只，嗣後經
      警移送臺灣台北地方法院檢察署，經該署檢察官以一萬元交保候傳。
（二）九十一年八月十一日凌晨一時十分與同日凌晨三時許夜間，持其所有在客觀上
      對於人之生命、身體具有危險性足供兇器使用之牛排刀一把，將台北市○○路
      ○段四一０巷九十號公寓樓下鑲在大門上而構成門一部份之門鎖撬開，毀壞上
      開大樓之門扇而侵入該大樓樓梯間內，先後連續二次：竊取該處二樓庚○○
      所有之皮鞋一雙。竊取該處三樓丁○○所有之運動鞋一雙及其子戊○○所有
      之運動鞋十一雙，得手後將上開十三雙舊鞋裝進其所有攜帶之麻布袋，旋即離
      開。嗣同日凌晨三時三十分許，在台北市○○路○段四一０號九十號前，經警
      臨檢查獲，並當場扣得鞋子十三雙、麻袋二只、牛排刀一把。
二、案經台北市政府警察局信義分局移送臺灣臺北地方法院檢察署檢察官偵查起訴，
    及台北市政府警察局松山分局移送臺灣台北地方法院檢察署檢察官移送併辦。
    理  由
一、訊據上訴人即被告乙○○，對於上開事實，迭於原審及本院審理時坦承在卷，核
    與被害人周克高、己○○、甲○○、戊○○、庚○○於警訊指訴情節相符，且與
    證人林聲健之證述相符，並有被害人己○○等人所出具之贓物認領保管收據五紙
    及照片六張附卷足憑，復有牛排刀一把及麻袋三只扣案可證，足認被告之自白與
    事實相符，應屬真實，被告上開竊盜犯行，堪以認定，應依法論科。
二、原審以刑法第三百二十一條第一項第一款之夜間侵入住宅竊盜罪，其所謂「住宅
    」，乃指人類日常居住之場所而言，公寓亦屬之。至公寓樓下之「樓梯間」，雖
    僅供各住戶出入通行，然就公寓之整體而言，該樓梯間為該公寓之一部分，而與
    該公寓有密切不可分之關係，故於夜間侵入公寓樓下之樓梯間竊盜，難謂無同時
    妨害居住安全之情形，應成立刑法第三百二十一條第一項第一款於夜間侵入住宅
    竊盜罪（參照最高法院七十六年台上字第二九七二號判例），又被告所為事實（
    一）行竊之時，業已日沒，尚未日出尚屬夜間，有中華民國九十一年台北地區日
    出日沒時刻表一份附卷可稽，又其侵入行竊之地點為台北市信義區○○○路四三
    一號大樓之樓梯間，故核被告如事實一、（一）所為係犯三次刑法第三百二十一
    第一項第一款之夜間侵入住宅竊盜罪；又被告所持以犯罪之牛排刀，客觀上確足
    以對人之生命、身體、安全構成威脅，顯然為具有危險性之兇器，此有照片一張
    附卷可稽（見九十一年度偵字第一六二二八號偵查卷第二四頁），又被告毀壞門
    扇，已使該門扇喪失其防閑效用，又被告行竊之時，業已日沒，故核被告如事實
    （一）、（二），所為係二次犯刑法第三百二十一第一項第一款、第二款、第三
    款之攜帶兇器，毀壞門扇，夜間侵入住宅竊盜罪。其先後五次加重竊盜犯行，時
    間緊接，罪名與所犯構成要件相同，顯係基於概括犯意為之，認應以連續犯之規
    定論以情節較重之攜帶兇器毀壞門扇於夜間侵入住宅竊盜一罪，並加重其刑。另
    以刑事訴訟法第三百條規定：「前條之判決，得就起訴之犯罪事實，變更檢察官
    所引應適用之法條。」條文所謂「檢察官所引應適用之法條」，於起訴書「所載
    法條」與到庭實行公訴檢察官「所更正之法條」不一致時，依檢察一體之原則，
    檢察官既有實行公訴之職權，於實行公訴時，自得變更或更正原起訴法條，故所
    謂「起訴法條」應係以實行公訴檢察官所指被告所犯法條為準。是以，認本件起
    訴書就犯罪事實一、（一）部分所載法條雖為刑法第三百二十條第一項，惟已經
    實行公訴檢察官當庭更正為刑法第三百二十一條第一項第一款，自應以實行公訴
    檢察官所指被告所犯法條為準，而無變更起訴法條之問題。原審並審酌被告於八
    十九年間因竊盜案件，經臺灣板橋地方法院科處罰金四千元確定，雖不構成累犯
    ，此有臺灣高等法院刑事檢察署刑案紀錄簡覆表一紙附卷可證，竟不知悛悔，以
    持牛排刀之方式行竊，對社會大眾之居家安全有重大之危害，然其所得財物價值
    甚低，且均在樓梯間行竊造成損害較低，其犯後坦承犯行，表示悔意，及其犯罪
    目的、動機、犯罪所得等一切情狀，量處被告有期徒刑八月，扣案被告所有供犯
    罪及預備犯罪所用之物，牛排刀壹把及麻袋參只諭知沒收，以及說明公訴人移送
    併辦事實欄一、（二）部分，雖未據起訴，然此部分與已起訴並經原審認定有罪
    之部分，有連續犯之裁判上一罪關係，基於審判不可分之原則，併與審理之理由
    。核原審認事用法及量刑均妥適，被告上訴意旨，以量刑過重，為無理由，應予
    駁回。
三、再查：雖被告竊取本件被害人之鞋，因係舊鞋經濟效益不高，惟被告於本院審理
    時能清楚說明本件竊取之動機及販賣賺取不法所得目的，顯見被告行為時，犯罪
    判斷之精神狀態與一般人無異，且本院送請台北市立療養院鑑定被告行為時之精
    神情形，該院依照被告過去生活史、疾病史、身體檢查、精神狀態檢查及心理評
    估，認被告係酒精濫用者及適應障礙者，被告於七十七年至八十年間多次傷害（
    如吞服藥物），經鑑定被告未呈現明顯而持續之幻覺或妄想症狀，亦無認知功能
    明顯退化或思考語言障礙之情形，並以被告對竊盜之目的明確，且以麻布袋及牛
    排刀達成犯罪目的，究其目的、手段及犯行後之反應，未發現有異於普通人之知
    覺理會判斷作用，認被告行為時精神狀態未達精神耗弱，亦無心神喪失之程度。
    此有該院九十二年三月二十一日北市療成字第Ｚ000000000號鑑定報告
    可稽，則被告本案行為時，並非精神喪失或精神耗弱之人，應可認定。
四、末查：被告前於七十年間因妨害家庭，經本院判處有期徒刑七月確定，於七十一
    年十月二十九日執行完畢。另於七十八年因竊盜經本院判處有期徒刑二月，緩刑
    五年（緩刑期滿未撤銷緩刑，刑之宣告已失其效力），被告係七十一年有期徒刑
    執行完畢後五年內未曾受有期徒刑以上刑之宣告，此有臺灣高等法院刑事檢察署
    刑案紀錄簡覆表一紙附卷可證，再為本件犯行，本不可原諒，惟念及被告，前曾
    受精神刺激，多次服用藥物自殺，以及工作不順之打擊造成被告為酒精濫用及適
    應障礙之情，又被告之母施吳樓（民國十七年十二月十九日生）罹患腦梗塞，需
    由被告之父（即輔佐人）負責照顧，被告之雙親均已高齡，有診斷證書及戶口名
    簿影本在卷可查，被告之家境遭遇尚堪同情，本院認被告坦承本件犯行，顯知悔
    悟，認僅宣告其刑，已足啟其自新，本件以暫不執行為適當，併宣告緩刑三年，
    以勵自新。
據上論結，應依刑事訴訟法第三百六十八條、刑法第七十四條第二款，判決如主文。
本案經檢察官周志榮到庭執行職務。
中      華      民      國    九十二    年      四      月    二十五    日
                              臺灣高等法院刑事第二十三庭
                                  審判長法  官  黃  瑞  華
                                        法  官  陳  坤  地
                                        法  官  王  淑  滿
右正本證明與原本無異。
不得上訴。
                                        書記官  陳  思  云
中      華      民      國    九十二    年      四      月    二十五    日
附錄：本案論罪科刑法條全文
刑法第三百二十一條第一項第一、二、三款
犯竊盜罪而有左列情形之一者，處六月以上五年以下有期徒刑：
一、於夜間侵入住宅或有人居住之建築物、船艦，或隱匿其內而犯之者。
二、毀越門扇、牆垣或其他安全設備而犯之者。
三、攜帶兇器而犯之者。
四、結夥三人以上而犯之者。
五、乘火災、水災或其他災害之際而犯之者。
六、在車站或埠頭而犯之者。
前項之未遂犯罰之。


司法院資訊處製作；財團法人民間司法改革基金會備份。
